臺灣新竹地方法院小額民事判決 　　　　94年度竹小字第367號
原　　　告　甲○○○保險股份有限公司
法定代理人　乙○○
訴訟代理人　戊○○
訴訟代理人　丙○○
被　　　告　丁○○
上列當事人間損害賠償事件，本院於民國94年12月23日言詞辯論
終結，判決如下：
    主      文
被告應給付原告新臺幣壹萬參仟貳佰陸拾捌元，及自民國九十四
年九月十四日起至清償日止，按年息百分之五計算之利息。
原告其餘之訴駁回。
訴訟費用新臺幣壹仟壹佰伍拾元，其中新臺幣柒佰陸拾元由被告
負擔，餘由原告負擔。
本判決原告勝訴部分得假執行。
    事實及理由
一、被告經合法通知，未於言詞辯論期日到場，核無民事訴訟法
    第386條各款所列情形，爰依原告之聲請，對被告一造辯論
    而為判決。
二、原告起訴主張：
  （一）被告於民國94年2月17日上午10時10分許，駕駛車牌號
        碼JZ-2938號自用小客車，行經新竹縣竹北市○○○路
        與成功六路口，因左轉未讓直行車輛先行，不慎撞擊原
        告保戶標準國際股份有限公司所有，由宋信德駕駛之車
        牌號碼2E-8435號自用小貨車，致使2E-8435號自用小貨
        車受損，被告應負七成肇事責任。
  （二）該受損車輛經送交和新汽車有限公司服務廠估修，須支
        出鈑金新臺幣（下同）10,300元、漆價6,000元、零件
        12,220元，合計修理費用為28,520元，業經原告本於保
        險契約賠付完畢，依被告應負肇責比例計算，被告應給
        付原告19,964元，並依保險法第53條第1項規定取得代
        位求償權。為此依民法第184條、保險法第53條規定提
        起本件訴訟，請求被告賠償等語。並聲明：被告應給付
        原告19,964元及自起訴狀繕本送達翌日即94年9月14日
        起至清償日止，按年息百分之5計算之利息。
三、被告未於言詞辯論期日到場，亦未以書狀為何聲明或陳述。
四、得心證之理由：
（一）原告主張之事實，業據提出原告公司汽車險賠案肇事紀錄
      單、理賠計算書、行車執照、估價單、統一發票（均為影
      本）等為證，並經本院向新竹縣警察局竹北分局調取本件
      事故之道路交通事故調查報告表、談話紀錄表、現場照片
      等為證，應堪信原告主張之事實為真。
（二）按汽車行至無號誌之交岔路口，轉彎車應暫停讓直行車先
      行；又行經無號誌之交岔路口，應減速慢行，作隨時停車
      之準備；汽車行駛時，駕駛人應注意車前狀況並隨時採取
      必要之安全措施，道路交通安全規則第102條第1項第2款
      、第93條第1項第3款、第94條第3項分別定有明文。本件
      被告駕駛車號JZ-2938號自小客車，沿新竹縣竹北市○○
      ○路由西往東方向行駛，途經自強南路與成功六路口，欲
      左轉自強南路時，適有訴外人宋信德駕駛車號2E-8435號
      自用小貨車，沿自強南路由北往南方向行駛，有卷附之道
      路交通事故調查報告表現場圖可資佐證。是被告為左彎車
      ，於行經無號誌之交岔路口，依前開規定，本應暫停讓直
      行車先行，詎其疏未遵此規定，肇致本件車禍事故，其有
      過失，至屬明確；惟依前揭現場圖所示，訴外人宋信德所
      駕系爭車輛於事故時在現場留有左、右各為22.8公尺及
      20.3公尺之煞車痕，顯見其車速甚快，是訴外人宋信德行
      經無號誌之交岔路口，未減速慢行且未注意車前狀況，致
      未能採取必要之安全措施，其亦應同負過失責任。本院審
      酌兩造之過失程度，認為被告與訴外人宋信德各應負百分
      之60及百分之40之肇事責任。
（三）按汽車、機車或其他非依軌道行駛之動力車輛，在使用中
      加損害於他人者，駕駛人應賠償因此所生之損害，另不法
      毀損他人之物者，被害人得請求賠償其物因毀損所減少之
      價額；又被保險人因保險人應負保險責任之損失發生，對
      於第三人有損失賠償請求權者，保險人得於給付賠償金額
      後，代位行使被保險人對於第三人之請求權，民法第191
      條之2前段、第196條、保險法第53條第1項前段分別定有
      明文。又物被毀損時，被害人除得依民法第196條請求賠
      償外，並不排除民法第213條至第215條之適用，依民法第
      196條請求賠償物被毀損所減少之價額，得以修復費用為
      估定標準，但以必要者為限（例如：修理材料以新品舊品
      ，應予折舊），有最高法院77年度第9次民事庭會議之決
      議、60年度台上字第1505號判決、73年度台上字第1574號
      判決可資參照。本件原告依據保險契約，償付被保險人即
      2E-8435號自用小貨車車主後，代位依侵權行為之法律關
      係，請求被告賠償上開車輛因此事故所受損害即所減少之
      物之價值，核屬正當，固應予准許；惟車號2E-8435號自
      用小貨車係於92年6月30日領照，有行車執照影本在卷可
      稽，算至本件事故發生時（即94年2月17日），已使用有
      1年7個月又17日，依前揭說明，以新品取代舊品間之差價
      應予折舊扣除。
（四）原告主張系爭被保險車輛，實支修復費用為28,520元，其
      中零件部分為12,220元，更新零件部分因以新品以代舊品
      ，故應予計算1年7個月又17日之折舊。依行政院79財字第
      0670號、台45財字第1480號令公布之固定資產耐用年數表
      及固定資產折舊率表，採定遞減法計算其折舊，系爭自用
      小客車耐用年數為5年，每年折舊率為千分之369，不足1
      年則按月比例折舊，上開零件更新金額為12,220元折舊後
      為5,814元（計算方式：12,220-(12,220x0.369)-｛
       (12,000-0000) x0.369x8/12｝=5,814），是以原告所承
      保之自用小客車因毀損所減少之價額，即所需必要之修復
      費用數額，應為更新零件折舊後之5,814元，加計鈑金
      10,300元、漆價6,000元，合計22,114元。惟按民法第217
      條第1項規定：「損害之發生或擴大，被害人與有過失者
      ，法院得減輕賠償金額，或免除之」。查訴外人宋信德對
      於損害之發生與有過失，應自負百分之40之過失責任，已
      如前述，是自應類推適用前開過失相抵之規定，減輕被告
      之賠償金額為13,268元（計算方式為22,114x0.6=13,268
      元，小數點以下四捨五入）。
（五）從而，原告之請求，於13,268元及該金額自起訴狀繕本送
      達翌日（94年9月14日）起至清償日止按年息百分之5計算
      之範圍內，為有理由，應予准許，逾此部分之請求，尚乏
      依據，應予駁回。
五、按法院依小額訴訟程序為被告敗訴之判決時，應依職權宣告
    假執行，民事訴訟法第436條之20定有明文。本件被告敗訴
    部分，自應依職權宣告假執行。
六、訴訟費用負擔之依據：民事訴訟法第79條。
中　　華　　民　　國　　94　　年　　12　　月　　23　　日
                  新竹簡易庭    法　官　楊明箴
以上正本係照原本作成。
如對本判決上訴，須於判決送達後20日內向本院提出上訴狀。
中　　華　　民　　國　　94　　年　　12　　月　　23　　日
                                書記官　許麗汝
